臺灣高等法院臺中分院民事判決　　　　　 94年度上字第171號
上　訴　人　日友環保科技股份有限公司
法定代理人　丁○○
訴訟代理人　丙○○
訴訟代理人　乙○○
被　上訴人　甲○○
訴訟代理人　趙惠如律師
上列當事人間請求清償債務事件，上訴人對於民國94年3月23日
臺灣彰化地方法院93年度訴字第750號第一審判決提起上訴，經
本院於94年6月22日言詞辯論終結，判決如下：
    主 　　 文
上訴及假執行之聲請均駁回。
第二審訴訟費用由上訴人負擔。
　　事實及理由
一、本件上訴人於原審起訴主張：訴外人吉泰環保有限公司（以
    下簡稱吉泰公司）積欠上訴人廢棄物清理費用新台幣（下同
    ）0000000元，被上訴人為其連帶保証人，自九十二年十二
    月起，上訴人履向其促請負連帶保証人責任，惟被上訴人拒
    不履行，爰依保証契約，訴請被上訴人給付前開金額及法定
    遲延利息。經原審為上訴人敗訴之判決，上訴人不服，提起
    本件上訴，聲明：（一）原判決廢棄。（二）被上訴人應給
    付上訴人0000000元及自支付命令聲請狀繕本送達翌日起至
    清償日止，按年息百分之五計算之利息。（三）第一、二審
    訴訟費用由被上訴人負擔。（四）願供擔保請准宣告假執行
    。併陳稱：上訴人與吉泰公司自八十九年間起即陸續簽訂感
    染性事業廢棄物委託處理契約，當時吉泰公司負責人即為被
    上訴人，顯見其對吉泰公司之業務知悉甚詳。況被上訴人既
    於承諾書上簽名蓋章，依其簽名蓋章位置係在「連帶保証人
    」字樣右側偏上，係針對「連帶保証人」之文字簽名蓋章。
    倘被上訴人係以「吉泰公司法定代理人身分」簽名蓋章，則
    於該承諾書所載「負責人」右側即有足夠空問可簽名蓋章，
    無須簽名蓋章於「負責人」字樣之下方；再觀以被上訴人與
    吉泰公司所訂立之委託處理契約書，被上訴人以吉泰公司負
    責人名義用印位置係於上開契約「乙方：吉泰環保清除有限
    公司」與「法定代理人：許英吉」字樣右側，足推論被上訴
    人於本件清償承諾書之簽名蓋手印用意係為其身兼連帶保証
    人。再者，被上訴人簽發面額0000000元之本票，其金額與
    本件承諾書所應負擔之金額同，且係被上訴人以自已個人名
    義簽發，被上訴人亦自承以本票做保証之意思，自應由其負
    連帶保証人責任等語。
二、本件被上訴人則以: 被上訴人雖係吉泰公司之法定代理人，
    惟實際經營者為被上訴人之兄許本明，被上訴人僅於糸爭承
    諾書之電腦打字之「吉泰環保有限公司負責人：許英吉」欄
    下方，而為「連帶保証人：」字樣之上方簽名、蓋用手印，
    未有任連帶保証人之意。若將被上訴人之簽名、蓋手印視為
    於連帶保証人欄所為，則主債務人之吉泰公司負責人欄則無
    任何簽名，顯不符常理。至承諾書之第一項，載有「暫停對
    本公司資產及相關連帶保証人之查封拍賣」等語，上訴人自
    承該連帶保証人係指被上訴人之父許溪河及其他人，非指被
    上訴人。再者，上訴人所提出被上訴人簽發之本票係未載發
    票日，自屬無效。且上訴人應知悉未載發票日之本票無效，
    系爭本票之簽發乃因上訴人要求吉泰公司提供客票，以保障
    其債權，但被上訴人自始即無讓該本票兌現之意，故依上訴
    人請求簽發無效本票。另吉泰公司與上訴人簽訂清償承諾書
    後，已清償二百四十三萬九千六百元之債務等語置辯。併聲
    明：駁回上訴。
三、本件上訴人主張其與吉泰公司因協調清償債務事件，而訂有
    清償承諾書，由被上訴人於前開承諾書上簽名、蓋手印，並
    另簽發面額0000000元之本票一紙等情，有清償承諾書附卷
    足稽，復為兩造所不爭執，自堪信屬真正。而上訴人既本於
    連帶保証之法律關係訴請被上訴人負清償吉泰公司債務之責
    ，而為被上訴人所否認，並以前揭情詞置辯，則依舉証責任
    分配之法則，自應由上訴人就兩造間何時、如何就吉泰公司
    之負債成立連帶保証關係之事實負舉証責任。經查，系爭清
    償承諾書係經協調後，由上訴人負責打字，再由被上訴人簽
    名、蓋用指印等，為上訴人所自承（見原審卷第九十三頁）
    ，而承諾書所載係以電腦打字之最後三行分別為「承諾人：
    吉泰環保清除有限公司」、「負責人：許英吉」、「連帶保
    証人：」，是上開電腦打字之文句均非被上訴人所自為，應
    可認定。而該承諾書上被上訴人之簽名、蓋用指印均係緊接
    於電腦打字之「負責人：許英吉」文字之下方，雖亦臨接「
    連帶保証人：」字樣之右側，惟再細觀被上訴人簽名、用指
    印部位，尚偏「連帶保証人：」字樣右側偏上部，是於「負
    責人：許英吉」電腦文字下方為許英吉之簽署，是否純係以
    保証人身分簽名、按指印，已非無疑。況倘若將被上訴人之
    簽名、蓋指印視為係以連帶保證人身分所為之簽署而載於「
    連帶保證人：」之右側，則「承諾人：吉泰環保清除有限公
    司」及「負責人：許英吉」等欄位，均無任何簽名、用印。
    而系爭承諾書之內容均涉及吉泰公司債務清償之方式而為約
    定，約定由吉泰公司分期清償方式、吉泰公司以冷凍車、廢
    棄物子車抵償債務，上訴人公司對違約求償及利息請求權一
    部之拋棄等情，顯見承諾書內容在處理吉泰公司與上訴人間
    債務關係，吉泰公司為系爭承諾書最主要之當事人，且為主
    債務人，上訴人亦對吉泰公司拋棄部分債權之約定。苟反未
    經吉泰公司之法定代理人或有權人簽名、蓋印，則系爭承諾
    書自無從對主債務人或被上訴人發生效力，即不符吉泰公司
    與被上訴人約定之目的，有違常理。雖上訴人另稱，契約當
    事人兩造合意即生效力，無庸許英吉以法定代理人身分簽名
    等語，然被上訴人既與吉泰公司慎重其事以打字方式簽訂書
    面承諾書，即無不由法定代理人或有權負責之人簽名之理，
    否則何須以書面為之。益証被上訴人之簽名、蓋指印係針對
    「承諾人：吉泰環保清除有限公司」、「負責人：許英吉」
    之欄位而為。再查，系爭承諾書上並無任何關係連帶保證人
    應負承諾書何項內容之連帶保証責任，亦無由推知兩造有約
    定被上訴人應任連帶保証人之約定，上訴人復自承該承諾書
    壹中所載「並暫停對本公司資產及相關連帶保証人之查封拍
    賣」等，係指被上訴人之父滸溪河及其他人云云（見原審卷
    第九十三頁）。綜上所述，自無從因系爭承諾書之記載而認
    ，被上訴人係以連帶保証人身分於承諾書簽名。
四、又查，被上訴人固以個人名義簽發面額0000000元之本票一
    紙，惟票據係無因証券，持票人持有票據之原因非出於一端
    ，可能係給付價金、可能係贈與，可能係清償債務等，並不
    得以持票人持有票據而證明持票人與發票人有何項特定之法
    律關係；至上訴人固稱，被上訴人簽發本票面額0000000元
    ，其金額與本件承諾書所應負擔之金額同，被上訴人亦自承
    以本票做保證之意思，自應由其負連帶保證人責任等語。惟
    上訴人已自承吉泰公司積欠之金額為0000000元（見本院卷
    第四十頁），被上訴人復稱吉泰公司已清償0000000元，並
    提出匯款單、收據、清償明細表等為證，顯見吉泰公司對上
    訴人之債務於訂立本件系爭承諾書後，仍由訴外人許溪河及
    吉泰公司等陸續清償，是被上訴人辯稱其係依上訴人計算之
    金額先填載本票票面金額，自始即無以本票金額兌現之意，
    尚屬可採。另參以其未為填載本票發票日日期，使票據趨於
    無效等情以觀，益見被上訴人顯於簽發本票時，就本票票面
    金額並無連帶負責之意。被上訴人明知伊所提供本票為無效
    ，縱有使上訴人誤為已取得票據保障之惡意，惟一般人提供
    票據保障，因票據之無因性，若無其他事證可認有保證之合
    意，尚不足以認係隱藏保證之行為或有連帶保證之合意。從
    而，自不能僅因被上訴人簽發面額0000000元之無效本票予
    上訴人，即遽認被上訴人有為保證人之意思。
五、綜上所述，本件上訴人依連帶保證之法律關係，訴請被上訴
    人給付0000000元，尚非有據，為無理由，不應准許。原審
    為上訴人敗訴之判決，並無不合。上訴意旨指摘原判決不當
    ，求予廢棄改判，為無理由，應予駁回。其所為假執行之聲
    請，亦失所依附，應併予駁回。另兩造其餘攻擊防禦方法與
    判決之結果不生影響，自無庸一一論究，併此敘明。
六、據上論結，本件上訴為無理由，依民事訴訟法第四百四十九
    條第一項、第七十八條，判泱如主文。
中　　華　　民　　國　　94　　年　　7 　　月　　6 　　日
                      民事第六庭審判長法　官  吳火川
                                      法　官  陳繼先
                                      法　官  吳惠郁
以上正本係照原本作成。
如對本判決上訴，須於收受判決送達後20日內向本院提出上訴書
狀，其未表明上訴理由者，應於提出上訴後20日內向本院提出上
訴理由書（須按他造人數附具繕本）。上訴時應提出委任律師為
訴訟代理人之委任狀。具有民事訴訟法第 466條之1第1項但書或
第 2項之情形為訴訟代理人者，另應附具律師及格證書及釋明委
任人與受任人有該條項所定關係之釋明文書影本。
                                      書記官  柯孟伶
中　　華　　民　　國　　94　　年　　7 　　月　　7 　　日
                                                      Ｂ
